臺灣高等法院臺中分院刑事判決　　　　94年度上訴字第1484號
上　訴　人
即　被　告　乙○○
上列上訴人因偽證案件，不服臺灣南投地方法院94年度訴字第
235號中華民國94年5月18日第一審判決（起訴案號：臺灣南投地
方法院檢察署94年度偵緝字第17號），提起上訴，本院判決如下
：
    主  文
上訴駁回。
    事  實
一、乙○○因染有施用第一級毒品海洛因之惡習，為滿足毒癮，
    曾分別向甲○○、丁○○購買第一級毒品海洛因，其中向甲○○購買海洛因毒品約十次，購買毒品時間，為自民國九十
    一年十月間某日起至九十二年一月三日止，每次交易價格為
    每小包新臺幣（下同）三千元至五千元不等之價格；另向丁○○購買第一級毒品海洛因十次以上，購買毒品時間，為自
    九十一年十一月初某日起至九十二年十二月二十三日十三時
    許止，每次以第一級毒品海洛因每小包三千元至五千元或攙
    有第一級毒品海洛因香煙二支五百元不等價格。詎乙○○明
    知甲○○、丁○○曾分別連續販賣第一級毒品海洛因供其施
    用等情為事實，亦知悉具結作證之證人，依法有據實陳述之
    義務，不得為匿飾增刪之虛偽陳述，竟因擔憂若將甲○○、
    丁○○販賣毒品之上情全盤托出會遭渠等挾怨報復，即基於
    偽證之概括犯意，先於九十三年四月十九日在原審法院刑事
    第三法庭，就該法院審理九十二年度訴字第五一五號被告甲○○販賣毒品案件時，出庭應訊，並同意以證人身分供前具
    結作證，對於該案件中關於是否曾向被告甲○○購買第一級
    毒品海洛因之事實，此種與「甲○○是否成立販賣第一級毒
    品海洛因罪嫌」之案情，有重要關係之事項，證稱：「（辯
    護人問：購買何種毒品？）一、二級兩種都有。（後改稱）
    都是一起去買的」、「（辯護人問：所謂一起去買何意？）
    就是說我施用的毒品，都是一起去買的」、「（辯護人問：
    你們向誰購買？）在台中市○○路、昌平路的遊藝場購買。
    賣主我不認識」、「（辯護人問：購買次數？）十幾次」、
    「（辯護人問：可否將安非他命、海洛因分別說明購買幾次
    ？）我們主要是買一級毒品，二級只有買二、三次」、「（
    辯護人問：買回的毒品如何分配？）看出資金額多少」、「
    （辯護人問：是否每次都按照出資金額分配？）之前有欠過
    」、「（辯護人問：〔請求提示偵卷監聽譯文〕這個是否你
    與被告二人的對話？何意？〔提示偵卷第一四三頁譯文〕那
    是我跟被告的對話，內容是說，我們有一次一起去買，因為
    沒有磅秤，甲○○說差不多先分一下，回去再秤。我到南投
    時，他打電話給我，說他多分二點六公克，叫我回去拿，但
    我已經到南投了，所以我跟他說，下次再拿」、「（辯護人
    問：一次購買海洛因的量？）有時每人出五萬元，有時每人
    出九萬元」、「（辯護人問：是否一同購買？）是」、「（
    檢察官問：何時跟被告共同開始買第一級毒品？）九十一年
    十月、十一月時。我忘記詳細時間了」、「（檢察官問：最
    後一次在何時？）我被查獲前一天下午」、「（檢察官問：
    被抓到前一天那一次，共同出資多少？）我出五千元，那次
    我不知道他出多少」、「（檢察官問：你錢是否已經給他？
    ）當時我們到文心路、昌平路那裡，甲○○的朋友是賣主，
    有到甲○○車上，我不認識他」、「（檢察官問：賣主長相
    如何？）三、四十歲，中年人，理平頭，皮膚比我黑，個子
    與我差不多，我約有一七三公分，他比我胖，但並不是很胖
    」、「（檢察官問：你與被告共同合資購買海洛因，每次的
    重量約有多少？）不一定，錢少就買少，有時買七、八公克
    ，有時買十七公克」、「（檢察官問：你如何拿錢給被告？
    ）我將現金在車上拿給賣主，甲○○也是，我們都是用現金
    」、「（辯護人問：為何要指證他〔指甲○○〕？）因為那
    時我與甲○○發生口角，這個仇恨我記在心理（裡）」、「
    （辯護人問：為何今日所述與於警偵訊中所述不同？）因為
    那時我記恨他說要打我的事」、「（辯護人問：是否今天所
    述都是實話？）是」等語，而為虛偽之陳述，繼該案件判決
    後經提起上訴，由本院以九十三年度上訴字第九○二號案件
    審理，復於九十三年八月十三日在本院刑事第十五法庭，接
    受本院法官訊問時，仍供前具結而為相同意旨之虛偽證述。
    乙○○又於九十三年三月十一日，在原審法院刑事第三法庭
    ，就該法院審理九十三年度訴字第一○○號被告丁○○販賣
    毒品案件時，出庭應訊，並同意以證人身分供前具結作證，
    對於該案件中關於是否曾向被告丁○○購買第一級毒品海洛
    因之事實，此種與「丁○○是否成立販賣第一級毒品海洛因
    罪嫌」之案情，有重要關係之事項，復承前之偽證之犯意，
    證稱：「因為我們之間有恩怨，是我被抓前幾天的事情，提
    訊警員跟我說是被告叫警察來抓我，．．．」、「（檢察官
    問：有無從九十一年七、八月跟被告購買毒品？）沒有」、
    「我之前跟被告就有口角，我當時非常生氣他，所以我才檢
    察官那裡這樣講」、「（檢察官問：偵查中你都亂講的嗎？
    ）是」等語，而為虛偽之陳述，連續足以使司法裁判權有陷
    於錯誤之虞。
二、案經臺灣南投地方法院檢察署檢察官自動檢舉偵查起訴。
    理  由
一、訊據被告乙○○於原審審理及本院準備程序時對於其曾先後
    在原審法院與本院審理甲○○販毒案件及原審法院審理丁○○販毒案件，具結後為虛偽陳述等情，均坦承不諱，並經本
    院調閱前開甲○○販毒案卷及丁○○販毒案卷查明屬實，復
    有該等案件之刑事判決附卷可稽，足認被告自白與事實相符
    ，應可採信。至被告乙○○於本院準備程序時辯稱：丁○○
    販毒案件已經法院判決無罪，是否伊在該案件法院之證詞即
    不屬偽證云云，惟按刑法上之偽證罪，不以結果之發生為要
    件，一有偽證行為，無論當事人是否因而受有利或不利之判
    決，均不影響其犯罪之成立，而該罪所謂於案情有重要關係
    之事項，則指該事項之有無，足以影響於裁判之結果者而言
    。最高法院著有七十一年臺上字第八一二七號判例可資參照
    。準此，丁○○販毒案件縱使已經法院判決無罪確定，然尚
    難以此解免被告乙○○之罪責，況依刑事訴訟法第四百二十
    二條第一款之規定，無罪之判決確定後，有原判決所憑之證
    言已證明其為虛偽者，為受判決人之不利益，得聲請再審，
    是如能證明被告乙○○在丁○○販毒案件法院之證詞為虛偽
    ，自可據為該案件聲請再審之事由。綜上所述，本件事證已
    臻明確，被告乙○○之上開犯行堪以認定，應依法論科。
二、又按偽證罪係侵害國家法益之犯罪，其罪數應以訴訟之件數
    為準，上訴人雖先後二度偽證，然僅一件訴訟，應論以單純
    一罪，無連續犯之可言（最高法院七十二年臺上字第三三一
    一號判例參照）。本件被告乙○○分別於甲○○、丁○○涉
    嫌販賣第一級毒品海洛因案件，於法院審判時，以證人身分
    出庭應訊，供前具結作證，對於其向渠等購買毒品與該案情
    有重要關係之事項，為虛偽陳述，致使裁判權有陷於錯誤之
    虞，核其所為，係犯刑法第一百六十八條之偽證罪。被告乙○○就甲○○涉嫌販毒案件，於原審法院審判時及本院審理
    時，以證人身分出庭應訊，供前具結作證而為虛偽陳述，係
    就單一案件，先後為偽證之行為，僅侵害一個國家法益，應
    論以單純一罪，併此敘明。又被告乙○○先後於法院審理甲○○、丁○○之販毒案件中為偽證犯行，時間緊接，犯罪構
    成要件相同，顯係基於概括之犯意為之，為連續犯，應依刑
    法第五十六條之規定以一罪論，並加重其刑。檢察官雖僅針
    對被告乙○○於九十三年四月十九日在原審法院刑事第三法
    庭，就該法院審理九十二年度訴字第五一五號被告甲○○販
    賣毒品案件時之偽證犯行提起公訴，而就被告乙○○於九十
    三年八月十三日在本院刑事第十五法庭，就本院審理九十三
    年度上訴字第九○二號被告甲○○販賣毒品案件時之偽證犯
    行及於九十三年三月十一日，在原審法院第三法庭，就該法
    院審理九十三年度訴字第一○○號被告丁○○販賣毒品案件
    時之偽證犯行均未據起訴，惟該等未據起訴部分分別與前開
    起訴部分有單純一罪及連續犯之裁判上一罪關係，應為起訴
    效力所及，且經檢察官於原審九十四年四月二十八日審理時
    當庭補充該等犯罪事實（見原審卷第二四頁），本院自得予
    以審究，併與敘明。
三、原審以被告乙○○罪證明確，因之適用刑法第五十六條、第
    一百六十八條等規定，核其認事用法並無違誤之處；且審酌
    被告乙○○為袒護友人甲○○、丁○○，而於法院審理中，
    先後以證人身分，供前具結作證後，對於與甲○○、丁○○
    販賣毒品犯行之成立與否，存在有重要關係之事項，故意為
    虛偽之陳述，致使司法裁判權有陷於錯誤之危險，被告乙○○之行為，嚴重藐視司法之威嚴，不尊重法律體制，企圖以
    一己之行為，左右司法裁判之結果，其行誠屬可議，惟被告
    乙○○犯罪後，坦承犯行，犯後態度尚佳等一切情狀，量處
    有期徒刑一年，而量刑乃屬法院依職權所審酌之事項，且原
    審已於判決事實及理由內詳敘上開量刑所審酌之一切事項，
    本院認原審量刑並無不當之情形，原審判決應為適法。本件
    被告乙○○提起上訴，以丁○○販毒案件已經法院判決無罪
    ，是否其在該案件法院之證詞即不屬偽證，且原審判決量刑
    太重云云，均無理由，應予駁回。
四、被告乙○○經合法傳喚，無正當理由不到庭，爰不待其陳述
    逕為判決。
據上論斷，應依刑事訴訟法第三百七十一條、第三百六十八條，
判決如主文。
本案經檢察官丙○○到庭執行職務。
中　　華　　民　　國　　94　　年　　10　　月　　13　　日
                刑事第七庭  審判長法　官　林　榮　龍
                                  法　官　林　宜　民
                                  法　官　許　秀　芬
上列正本證明與原本無異。
如不服本判決應於收受送達後十日內向本院提出上訴書狀，其未
敘述上訴之理由者並得於提起上訴後十日內向本院補提理由書（
均須按他造當事人之人數附繕本）。
                                  書記官　　瑞　芳
中　　華　　民　　國　　94　　年　　10　　月　　14　　日
附錄論罪法條：
刑法第一百六十八條（偽證罪）：
於執行審判職務之公署審判時或於檢查官偵查時，證人、鑑定人
、通譯於案情有重要關係之事項，供前或供後具結，而為虛偽陳
述者，處七年以下有期徒刑。
　　　　　　　　　　　　　　　　　　　　　　　　　　　Ｆ
